【裁判字號】    89,自緝,31
【裁判日期】    890822
【裁判案由】    詐欺
【裁判全文】
臺灣高雄地方法院刑事判決                          八十九年度自緝字第三一號
    自訴人  甲○○
    被  告  乙○○
右列被告因詐欺案件，經自訴人提起自訴，本院判決如左：
    主  文
乙○○無罪。
    理  由
一、自訴意旨略以：被告乙○○於民國八十八年三月二十七日承攬自訴人甲○○坐落
    高雄縣鳳山市○○街一○五巷三十五弄二十一號的房屋修繕工程，並藉故以購買
    相關建材、水泥等名義騙得自訴人全部工程款，共計新臺幣（下同）四十一萬七
    千元後，即將該工程擱置，不予理會，造成自訴人生活上極大困擾，期間履經電
    話向被告催討或到被告住處，請其家人代為求情歸還部分工程款或儘速修繕房屋
    ，惟被告均避不見面，自訴人又聲請高雄縣林園鄉調解委員會進行調解，被告亦
    未出面接受協調，自訴人係一退伍榮民，年歲已大，原靠拾荒維生，近幾年因雙
    腿風濕不良於行，僅靠微薄老榮津貼度殘生，因子即將退伍，才將多年來省吃儉
    用之積蓄用於修繕上開房屋，以供子住宿，未料被告竟捲款潛逃，又毫無悔意，
    因認被告涉刑法第三百三十九條之詐欺罪嫌。
二、按犯罪事實應依證據認定之，無證據不得推定其犯罪事實；不能證明被告犯罪者
    ，應諭知無罪之判決，刑事訴訟法第一百五十四條、第三百零一條第一項分別定
    有明文。又按刑事訴訟法上所謂認定犯罪事實之證據，係指足以認定被告確有犯
    罪行為之積極證據而言，如未能發現相當證據或證據不足以證明，自不能以推測
    或擬制之方法，以為裁判基礎，最高法院二十九年上字第三一○五號及四十年台
    上字第八六號分別著有判例；又認定不利於被告之事實，須依積極證據，苟積極
    證據不足為不利被告之認定時，即應為有利於被告之認定，更不必有何有利之證
    據，最高法院三十年上字第八一六號判例參照。又刑法第三百三十九條第一項之
    詐欺取財罪，係以行為人意圖為自己或第三人不法之所有，以詐術使人將本人或
    第三人之物交付為要件。所謂以詐術使人交付，必須被詐欺人因其詐術而陷於錯
    誤，若其所用方法，不能認為詐術，亦不致使人陷於錯誤，即不構成該罪，最高
    法院四十六年台上字第二六○號判例足資參照。
三、訊之被告乙○○固坦承有於右揭時地承攬自訴人上開房屋之修繕工程，並已向自
    訴人收得工程款共四十一萬七千元，嗣後尚未完工即行停工等事實，惟堅決否認
    有何詐欺犯行，辯稱伊是因公司經營不善倒閉，債權人將伊購買欲裝自訴人上開
    房屋之門窗等材料搬走，所以未能繼續完工，並無詐欺之意等語。經查：被告於
    右揭時地承攬自訴人所有上開房屋之修繕工程，總工程款為四十一萬七千元，雙
    方以口頭約定，工程內容包括搭蓋二樓的鐵皮、抹一、二樓的牆、地板、裝一、
    二樓的門窗、水電，且自訴人已將全部工程款交予被告等情，已據自訴人指訴綦
    詳，並經被告坦認在卷，且有被告立具之收據單影本一紙附卷可稽，自堪信為真
    實，顯見被告與自訴人間就上開房屋修繕工程確約定有承攬契約。再參以自訴人
    於本院審理時陳稱：「蓋一半，我去找被告時，被告的店就已關了，是因被告在
    外面工作之故，在那之前，被告確實有開店，我是到他店裡委託他的，我是因為
    住處對面也有人委託他做，所以我才委託他，被告在我住處對面受二戶人家委託
    整修房子，其中一戶完工，另一戶也沒有完工，是完工那一戶先委託他，另一戶
    沒完工的，是後來才委託他，我與那一戶沒完工的是同時進行工程」等語（見本
    院八十九年八月八日審判筆錄），足徵自訴人之所以由被告承攬上開房屋之修繕
    工程，係因鄰居曾委由被告修繕，且已完工之故，並非出於被告施用詐術而締結
    ，則自訴人交付上開工程款予被告即係基於該承攬契約，自難謂係陷於錯誤所致
    ，況被告承攬上開修繕工程雖未完工，然確有進行施工，且已完成拆除二樓瓦片
    、搭蓋鐵皮、抹二樓的牆、一、二樓後方部分地板及裝上門框、窗框等情，亦據
    自訴人陳明在卷（見本院八十八年十二月三十日訊問筆錄、八十九年八月八日審
    判筆錄），核與被告所述相符，而依自訴人前揭所述，亦足徵被告辯稱伊係因公
    司經營不善倒閉，始未能繼續施工等語，非無可採，然此情事，非實非被告承攬
    上開工程時所能預料或控制，尚不足據以認定被告自始必有不法所有之意圖。末
    查，自訴人並未指出被告究有何不法所有意圖或施用詐術，使自訴人陷於錯誤之
    情事，其所提出之存證信函、照片三幀、收據單及高雄縣林園鄉調解委員會通知
    各一紙，固可證明被告確有收取上開工程款，且未能將上開工程完工等事實，縱
    被告就上開工程有未依約完工，或已完工部分仍有瑕疵等情，然此均係民事契約
    不履行或有瑕疵之問題，自訴人僅以被告未能依約履行其所有上開房屋之修繕工
    程，遽認被告有使用詐術使人交付財物之行為，或因此得財產上不法之利益，與
    刑法第三百三十九條詐欺罪構成要件尚有未符，自難以該罪相繩，綜上所述，本
    件應係雙方民事上之糾葛，自訴人非不得循民事途逕解決（本件雙方業已成立和
    解，業據被告、自訴人於本院八十九年八月八日審理時分別供明、陳明在卷），
    此外，復查無其他證據足資認定被告有詐欺罪犯行，自屬不能證明其犯罪，爰依
    法應為無罪之諭知。
據上論斷，應依刑事訴訟法第三百四十三條、第三百零一條第一項，判決如主文。
中      華      民      國    八十九      年     八     月    二十二    日
                                  臺灣高雄地方法院刑事庭
                                      法  官  李麗珠
右正本證明與原本無異。
如不服本判決，應於判決送達後十日內，向本院提出上訴狀。
                                      書記官  簡鴻雅
中      華      民      國    八十九      年     八  月    二十二    日


司法院資訊處製作；財團法人民間司法改革基金會備份。
